【裁判字號】    92,交聲,117
【裁判日期】    921128
【裁判案由】    聲明異議
【裁判全文】
臺灣屏東地方法院刑事裁定                        九十二年度交聲字第一一七號
    異  議  人  甲○○
右列受處分人因違反道路交通管理處罰條例案件，對於交通部公路局屏東監理站九十
二年十月二日所為之裁決（屏監違字第裁八二－ＶＡ0000000號、第八二－Ｖ
Ａ0000000號）聲明異議，本院裁定如左：
    主  文
異議駁回。
    理  由
一、本件異議人甲○○因不服屏東縣警察局交通警察隊民國九十一年六月三日屏警交
    字第ＶＡ0000000號、九十二年六月二十三日屏交字第ＶＡ000000
    0號違反道路交通管理事件，以其所有車號ＷＢ－二０三三號自用小客車，於九
    十二年三月二十四日九時二十四分、同年四月十四日十一時二十分，先後兩次在
    屏東市○○路段，有汽車駕駛人在道路收費停車處所停車，不依規定繳費之違規
    情事，予以逕行舉發，經交通部公路總局屏東監理站於九十二年十月二日，分別
    以屏監違字第裁八二－ＶＡ0000000號、第八二－ＶＡ0000000號
    裁決，依違反道路交通管理處罰條例第五十六條第一項第十一款規定，各處罰鍰
    新臺幣（下同）一千二百元等情，聲明異議，異議意旨略以：ＷＢ－二０三三號
    自用小客車於八十八、八十九年間登記為異議人甲○○所有，然均由其公公郭秋
    福使用，郭秋福於九十二年三月二十四日及四月十四日前後，確曾將該車停放在
    右揭處所，當初均未收到繳費通知單，前開二紙違規通知單雖各在開單後約四、
    五天至一週內收到，但都馬上丟棄，沒有處理，直到九十二年十月二日要驗車時
    ，因有本件違規尚未處理，無法通過，才向監理站申訴。異議人等認為裁罰機關
    應提出該車停車之照片，並具體指明停車位置，且異議人等不認為停車不繳費就
    構成違規云云。
二、按：
  (一)汽車駕駛人在道路收費停車處所停車，不依規定繳費者，處新臺幣六百元以上一
    千二百元以下罰鍰，道路交通管理處罰條例第五十六條第一項第十一款定有明文
    。本條例關於車輛駕駛人之處罰，如應歸責於車輛所有人，處罰車輛所有人，同
    條例第八十五條第三項著有規定。
  (二)汽車駕駛人之行為有左列情形之一，當場不能或不宜攔截製單舉發者，得對汽車
    所有人逕行舉發處罰：... 三違規停車而駕駛人不在場。... 六其他違規行為經
    以科學儀器取得證據資料者。道路交通管理處罰條例第七條之二第一項復已明定
    ；前項逕行舉發，應記明車輛牌照號碼、車型等可資辨明之資料，查明汽車所有
    人姓名或名稱、住址後，製單舉發處罰之，同條第二項要已揭示。
  (三)又逕行舉發違反道路交通管理事件，經汽車所有人依通知單之應到案日期前到案
    ，並告知違規駕駛人姓名、身分證統一編號及住址者，處罰機關應即另行通知違
    規駕駛人到案依法處理；逾應到案日期，處罰機關應依本條例第八十五條第三項
    規定處罰該汽車所有人，違反道路交通管理事件統一裁罰基準及處理細則第二十
    四條亦已明文。
三、經查，車號ＷＢ－二０三三號自用小客車係登記為異議人甲○○所有，右揭時地
    確曾在本件裁決及違規通知單所指處所停車，嗣後亦未曾繳納停車費，屏東縣警
    察局交通警察隊製作前揭二紙違規通知單並已分別於九十二年六月九日、同年六
    月二十六日合法送達，旋即遭丟棄而未獲置理等事實，業據異議人陳明在卷，並
    有車號查詢汽車車籍資料紀錄表一紙、屏東縣警察局舉發違反道路交通管理事件
    通知單影本二份、送達回證二張附卷可參，堪信為真。異議意旨雖以舉發機關未
    提出其右揭時地停車之照片，並主張停車不繳費尚不構成違規云云，聲請本院撤
    銷原裁決。惟：
  (一)按汽車駕駛人有違反道路交通管理處罰條例第五十六條第一項規定之違規情事，
    得對汽車所有人逕行舉發處罰，此觀道路交通管理處罰條例第七條之二、第八十
    五條之一第二項第二款規定意旨自明。申言之，依道路交通管理處罰條例第八十
    五條之一第二項規定文意，同條例第七條之二第一項第三款所稱之違規停車，原
    已包括同條例第五十六條第一項第十一款規定，即汽車駕駛人在道路收費停車處
    所停車，不依規定繳費之情形。本件舉發機關以異議人所有上開車輛之駕駛人違
    反道路交通管理處罰條例第五十六條第一項第十一款規定，予以逕行舉發，依同
    條例第七條之二第一項第六款反面解釋、同條第二項規定意旨，其處罰原不以拍
    攝照片為成立要件，合先敘明。
  (二)次按，本條例關於車輛駕駛人之處罰，如應歸責於車輛所有人者，處罰車輛所有
    人，道路交通管理處罰條例第八十五條第三項定有明文。本件異議意旨固以右揭
    時地停車後，並未收到繳費通知，不知要繳費云云，惟其於本院訊問時，既自承
    已先後於九十二年六月九日、六月二十六日收到上開通知單，並有送達回證二紙
    在卷可稽，對於右揭時地因停車發生繳費之義務，顯然已經知悉，竟仍將上開通
    知單予以棄置，全未置理，猶未依其所稱，向監理機關說明真正之義務人，嗣監
    理機關做成上開裁決後，始據以向本院聲明異議，並指稱該車輛使用人並非異議
    人云云，其行為已難謂無可歸責之處，況行政之本質除考慮其正確性外，猶須兼
    顧安定性，對於行政處分之救濟程序原有其法定行為期間限制，以道路交通管理
    處罰條例第八十七條規定意旨，不服該條例第八條主管機關所為處罰者，其向管
    轄地方法院聲明異議請求救濟之權利，限於收受裁決書翌日起二十日之不變期間
    內為之，即為適例。依道路交通管理處罰條例第九十二條第三項就人民向處罰機
    關陳述意見或裁決處理程序等事項授權制定之「違反道路交通管理事件統一裁罰
    基準及處理細則」，於「道路交通管理處罰條例」九十一年七月三日增訂前引第
    七條之二規定後之同年八月三十日隨同修正公布，其第二十四條前段係以「交通
    違規通知單所載應到案日期」做為受逕行舉發違反道路交通管理事件之汽車所有
    人向處罰機關告知汽車實際駕駛人身分以為免罰條件之法定不變期間末日，同條
  後段則將未依上開法定期間為告知者，列入處罰機關認定為道路交通管理處罰條
    例第八十五條第三項規定「應歸責於車輛所有人事由」之態樣，此觀前引法條規
    定意旨自明。質言之，苟右揭時地上開自用小客車果為郭秋福所使用，異議人甲
    ○○即應於前開違規通知單所載應到案日期內向處罰機關告知以為救濟，並使處
    罰機關得以通知郭秋福到案說明，依法處理，自不得於遲誤期間後，始據以為聲
    明異議之依據，否則將何異使裁罰機關於裁量時受該規定之拘束，又任由管轄法
    院嗣後撤銷其裁決之結果，猶與法安定性之要求有間，異議人既有可歸責之事由
    ，本件交通部公路總局高雄區監理所屏東監理站所為上開裁決於法即無違誤，異
    議人所為之異議顯無理由，應予駁回。
據上論斷，應依道路交通案件處理辦法第十九條，裁定如主文。
中      華      民      國    九十二    年    十  一    月    二十八    日
                                    臺灣屏東地方法院交通法庭
                                        法  官  陳松檀
右正本證明與原本無異。
如不服本裁定應於收受送達後五日內向本院提出抗告書狀敘述抗告之理由抗告於臺灣
高等法院高雄分院。
                                    書記官  張儷薾
中      華      民      國    九十二    年    十  一    月    二十八    日


司法院資訊處製作；財團法人民間司法改革基金會備份。
